臺灣宜蘭地方法院民事裁定　九十三年司字第一號
　　聲　請　人　乙○○
　　代　理　人　曾文杞律師
　　　　　　　　曾威龍律師
右聲請人聲請選任弘宜化工股份有限公司臨時管理人事件，本院裁定如左：
    主      文
本件聲請駁回。
聲請程序費用由聲請人負擔。
    理      由
一、本件聲請意旨略以：聲請人為弘宜化工股份有限公司（下稱弘宜公司）之監察人
    ，該公司設有六位董事：董事長方嘉陽，董事張梅英、方嘉宏、甲○○、何如玉
    、廖慧婉。因弘宜公司之董事長方嘉陽及董事張梅英、方嘉宏等三人涉嫌冒用該
    公司名義簽發支票使用、侵占公司資產等不法行為，致弘宜公司迭遭債權人追索
    欠款，聲請人已代表弘宜公司提出刑事告訴，現由台灣宜蘭地方法院檢察署偵查
    中。事發後其三人避不見面，為解決前開票款及公司資產事宜，聲請人曾發函促
    請其三人出面協商，卻未獲置理。由於董事會之召集須由董事長為之，然董事長
    方嘉陽卻消極地不召開董事會，縱然召集亦可能因與董事張梅英、方嘉宏合計已
    達董事會人數之半數，而無從達成決議，為此依公司法第二百零八條之一第一項
    規定聲請選任該公司董事甲○○為臨時管理人，代行董事長及董事會之職權等語
    。
二、按董事會不為或不能行使職權，致公司有受損害之虞時，法院因利害關係人或檢
    察官之聲請，得選任一人以上之臨時管理人，代行董事長及董事會之職權。但不
    得為不利於公司之行為。民國九十年十一月十二日經總統令修正公布新增之公司
    法第二百零八條之一第一項定有明文。查其立法理由：「按公司因董事死亡、辭
    職或當然解任，致董事會無法召開行使職權；或董事全體或大部分均遭法院假處
    分不能行使職權，甚或未遭假處分執行之剩餘董事消極地不行使職權，致公司業
    務停頓，影響股東權益及國內經濟秩序，增訂本條，俾符實際。」是利害關係人
    依前開規定向法院聲請選任臨時管理人，代行董事長及董事會之職權，應以該公
    司有「董事死亡、辭職或當然解任，致董事會無法召開」，或「全體或大部分董
    事遭法院假處分不能行使職權，乃至董事消極地不行使職權，致公司業務停頓」
    」等類此情事，始足當之，合先敘明。
三、本件聲請人主張弘宜公司董事長方嘉陽與董事張梅英、方嘉宏涉嫌冒用該公司名
    義簽發支票使用、侵占公司資產，事發後避不見面，董事長方嘉陽有消極不召集
    董事會之情事，固據其提出弘宜公司登記事項卡、存證信函暨回執、告訴狀、第
    三人方牡丹等人支付命令聲請狀及本院支付命令等件為佐。然查：（一）依公司
    法第二百零三條第一項規定，董事會之召集固須由董事長為之，惟本件弘宜公司
    並無固定召集董事會之慣例，而董事長方嘉陽前次召集董事會之時間係九十二年
    十二月中旬，至九十三年一月二十日聲請人提出本件聲請時，中間僅相隔約一個
    月之時間，期間聲請人僅於九十三年一月十五日發函促請該公司董事長方嘉陽及
    董事張梅英、方嘉宏應就涉嫌侵占該公司資產於五日內出面協商，並未敘及方嘉
    陽應召集董事會等節，業據聲請人代理人於九十二年三月九日本件訊問期日到庭
    陳明屬實，有訊問筆錄在卷可按，是依聲請人所提出前開促請出面處理公司資產
    事宜之存證信函，尚難逕認該公司董事長張嘉陽有消極不召集董事會之情事。（
    二）聲請人另主張其提出本件聲請後，復於九十三年三月二十三日寄發存證信函
    促請弘宜公司董事長方嘉陽應於收受存證信函後三日內召集董事會，就弘宜公司
    營運事項及其與張梅英等人涉嫌侵占該公司資產迅為處理。該公司董事長方嘉陽
    雖於收受存證信函後，在九十三年三月二十五日發函通知該公司董事召集臨時董
    事會，然所定時間為已過之「九十二年四月三日」，無從召開。事後方嘉陽另依
    董事所請於九十三年四月九日下午二時舉行臨時董事會，但會中就該公司九十二
    年度營運事項、九十三年營運方式、公司虧損及部分貨款遭人冒領致公司發生巨
    大虧損，後續如何處理等議案卻拒絕達成決議，致上述議案需留待下次臨時董事
    會討論，可見方嘉陽係假意召集，董事會仍然無法行使職權等語，並提出董事會
    召集通知、存證信函、弘宜公司九十三年四月二十日董事會會議記錄各一件為據
    。然依上情，可見弘宜公司之董事長方嘉陽於收受存證信函後已二次通知召集董
    事會，其「九十三年三月二十五日」發出之第一次開會通知，雖記載之開會日期
    為「九十二年四月三日」，然依常情判斷此係為「九十三年四月三日」文字誤繕
    之可能性甚高，無從認定其主觀上並無意召集而刻意為之。況其嗣後隨即於同年
    四月九日召集董事會，雖會議中與會之董事無法就前述議案達成決議，但此亦與
    消極地不召開董事會或董事消極地不行使職權有異。從而，揆諸前揭說明，本件
    聲請人聲請選任弘宜公司之臨時管理人，核與公司法第二百零八條之一第一項規
    定之要件尚有不符，不應准許。
四、依非訟事件法第八條第一項前段，裁定如主文。
中　　　華　　　民　　　國　　九十三　　年　　　四　　　月　　 二十二　 日
                                    臺灣宜蘭地方法院民事庭
~B法　　　官　林翠華
正本係照原本作成
如不服本裁定應於送達後十日內向本院提出抗告狀，並繳納抗告費新臺幣一千元。
中　　　華　　　民　　　國　　九十三　　年　　　四　　　月　　 十九　　 日
~B法院書記官　李明威
